【裁判字號】    92,交上訴,386
【裁判日期】    920501
【裁判案由】    過失致死
【裁判全文】
臺灣高等法院臺南分院刑事判決      九十二年度交上訴字第三八六號  Ａ
      上  訴  人  臺灣嘉義地方法院檢察署檢察官
      被      告  甲  ○  ○
右上訴人因被告過失致死案件，不服臺灣嘉義地方法院九十一年度交訴字第四六號中
華民國九十二年三月十日第一審判決（起訴案號：臺灣嘉義地方法院檢察署九十一年
度偵字第三一八四號），提起上訴，本院判決如左：
      主      文
上訴駁回。
      事      實
一、本件公訴意旨略以：被告甲○○係從事販售蔬果為業，駕車是其附隨業務，為從
    事業務之人，於民國（下同）九十一年四月二十日晚上十一時五分許，駕駛車牌
    號碼ＤＱ─七六九二號自用小貨車，停放於嘉義縣東石鄉○○村○鄰村道六、五
    米之狹路邊，本應注意狹路地段停車，顯有妨害他車通行，依規定不得停車及停
    車時應依車輛順行方向，緊靠道路右側。但單行道應緊靠路邊停車及停於路邊之
    車輛，遇晝晦、風沙、雨雪、霧靄，或在夜間無燈光設備或照明不清之道路，均
    應顯示停車燈光或反光標識。而依當時情形又無不能注意之情事，竟疏未注意，
    在該深夜未有照明設備之狹路上，僅開啟微弱之停車燈，而未設置反光標誌，並
    將該貨車停距路邊約三十公分處，未緊靠路邊，致蔡錫如騎乘車牌ＬＲＵ─０三
    一號重機車，亦疏未注意車前狀況，而撞及該貨車之左後側車身，造成蔡錫如受
    頭部外傷、腦出血，送醫不治死亡，因認被告甲○○犯刑法第二百七十六條第二
    項之業務過失致死罪嫌云云。
二、按犯罪事實應依證據認定之，無證據不得推定其犯罪事實。又不能證明被告犯罪
    者，應諭知無罪之判決。再被告之自白不得作為有罪判決之唯一證據，仍需調查
    其他必要之證據，以察其是否與事實相符，刑事訴訟法第一百五十四條、第三百
    零一條第一項前段、第一百五十六條第二項分別定有明文。次按事實之認定，應
    憑證據，如未能發現相當證據，或證據不足以證明，自不能以推測或擬制之方法
    以為裁判基礎。又認定不利被告之事實，須依積極證據，苟積極證據不足為不利
    於被告事實之認定時，即應為有利於被告之認定，更不必有何有利之證據，最高
    法院三十年上字第八一六號、四十年臺上字第八六號判例亦著述甚明。公訴人認
    被告對於車禍之發生具有過失無非因被告並未緊僅靠路邊停車，且僅顯示微弱之
    停車燈並未設置反光標置等情為據。
三、訊據被告甲○○雖不否認於上開時、地停放自小貨車，惟辯稱：伊停車路段，雖
    為村道，但路寬六．五公尺，且路邊並無畫紅線或黃線之禁止停車標誌，平時都
    有人停車，況伊停車時，亦有開啟停車燈，因被害人蔡錫如酒後騎機車自已不慎
    自伊車後追撞，非伊所能注意，伊並無過失等語。
四、查被告甲○○確於九十一年四月二十日將所駕駛之ＤＱ─七六九二號自用小貨車
    停放於嘉義縣東石鄉○○村○鄰○村道上，嗣蔡錫如駕駛ＬＲＵ－０三一號機車
    自車後駛至，不慎撞及自小貨車左後方而死亡等情，除據被告自白不諱外，核與
    蔡錫如之子乙○○指述情節相符，且有道路交通事故調查報告表一紙、現場照片
    七紙附卷可按，另被害人蔡錫如確實因本件車禍而死亡，業據檢察官督同法醫相
    驗屬實，製有勘驗筆錄、相驗屍體證明書、驗斷書各一份附卷可供證明，茲應審
    究者，為被告甲○○是否違規停車，有無過失責任而已，經查：
    （一）被告停車路段為村道，停車處路寬六．五公尺，路邊並無畫紅線或黃線之
          禁止停車標誌，被告停車位置，已緊靠道路右側，前輪與路面邊緣之距離
          僅二十公分，後輪與路面邊緣為三十公分，停車時有開啟停車燈，而被害
          人蔡錫如於車禍發生前有飲酒，經測量其酒精濃度為０．三八毫克，為被
          告所供述，並為被害人蔡錫如之子乙○○所不否認，復有道路交通事故調
          查報告表一紙、現場照片七紙及長庚紀念醫院臨床病理檢驗報告單一紙附
          卷可證（附於警卷第五頁至第九頁），是被告並無違規停車，甚為明確。
    （二）原審將本案送往中華民國車輛交通事故鑑定技術研究學會及臺灣省車輛行
          車事故鑑定覆議委員會鑑定，中華民國車輛交通事故鑑定技術研究學會認
          ：「一、蔡機車酒精濃度達０．３８毫克，已達不得駕車之程度，夜間駕
          駛機車雖有開啟車燈，仍未注意車前狀況，追撞路邊停車為肇事因素。二
          、柯車係路邊停車，未違反道路交通安全規則。」而臺灣省車輛行車事故
          鑑定覆議委員會亦認：「若肇事時柯車已顯示警示黃燈，則蔡錫如於夜間
          酒精濃度過量駕駛重機車未注意車前狀況撞及路旁停車，為肇事原因，柯
          良春無肇事因素。若柯車無顯示警示黃燈，則照原鑑定意見。」此分有該
          會中華民國九十一年十月二十一日九一車鑑字第一二五號、中華民國九十
          一年十二月二十六日府覆議字第九一二五八九號函及其所附鑑定意見書各
          一紙附卷可查（附於原審卷第三十頁、第三十一頁、第三十四頁、第三十
          五頁）。
    （三）至臺灣省嘉雲區車輛行車事故鑑定委員會雖認：「甲○○駕駛自小貨車，
          夜間於無照明路段路旁停車，未妥設警示標誌，為肇事次因」。按停於路
          邊之車廂，遇晝晦、風沙、雨雪、霧靄時，或在夜間無燈光設備或照明不
          清之道路，均應顯示停車燈光或反光標識，道路交通安全規則第一百十一
          條第十三款固定有明文，惟被告於肇事時，其車已顯示停車之警示黃燈，
          除有現場照片可證外，即當時前往現場處理之警員黃德文於原審亦證稱：
          伊到現場時，被告的貨車後燈（停車燈）確實有亮（詳原審卷第四十七頁
          ），且依前揭法條之文義，顯示停車燈光及設立反光標誌乃擇一即可，則
          臺灣省嘉雲區車輛行車事故鑑定委員會所認定：「被告夜間於無照明路段
          路旁停車，未妥設警示標誌」一節，既與實情不符，自不足採，併予敘明
          。
    （四）再按彎道、陡坡、狹路、或道路修理地段不得停車；顯有妨害他車通行之
          處所，不得停車；停於路邊之車廂，遇畫晦、風沙、雨雪、霧靄時，或在
          夜間停車時應依車輛順行方向緊靠道路右側，但單行道應緊靠路邊停車。
          其右側前後輪胎外側距離緣石或路面邊緣不得逾四十公分，在單行道左側
          停車時，比照辦理。道路交通安全規則第一百十二條第一項第二款、第三
          款第二項亦定有明文。本案道路已達六點五公尺，難認為狹路，且被告停
          車後尚有約四公尺之距離可供車輛通行，亦非妨害他車通行之處所，再者
          ，所謂緊靠路邊乃指前後輪胎外側距離緣石或路面邊緣不得逾四十公分，
          本案被告車輛輪胎與路面邊緣之距離僅二十至三十公分，此有道路交通事
          故調查報告表一紙附卷可參，亦難認有違道路交通安全規則之行為，公訴
          人認被告違反道路交通安全規則第一百十二條第一項第二、三、九、十、
          十三款之規定，自有未洽。
五、綜上所述，既被告停車之行為已完全符合交通安全規則之規定，自難認被告有何
    違反注意義務之行為，縱被害人蔡錫如撞擊被告後車廂而死亡，乃肇因於被害人
    違反注意義務之行為，此外又查無其他任何積極之證據，足認被告有過失之犯行
    ，因此原審以不能證明被告犯罪而諭知無罪之判決，核無不合，檢察官上訴意旨
    ，仍執前詞，指摘原判決不當，並無可取，為無理由，應予駁回。
據上論斷，應依刑事訴訟法第三百六十八條，判決如主文。
本案經檢察官許仲瑩到庭執行職務。
中    華    民    國  九十二      年      五      月        一      日
                                  臺灣高等法院臺南分院刑事第六庭
                                      審判長法官  楊    明    章
                                            法官  沈    揚    仁
                                            法官  戴    勝    利
右正本證明與原本無異。
如不服本判決，應於判決送達後十日內向本院提出上訴狀，其未敘述理由者並應於提
出上訴狀後十日內向本院補提理由書（應附繕本)。
                                      法院書記官  吳    銘    添
中    華    民    國      九十二      年      五      月        五      日


司法院資訊處製作；財團法人民間司法改革基金會備份。
